# L'habillage simple

## Titre et libellé des axes

Chaque nouvel élément graphique est à rajouter sous forme de layer. Ici, nous utilisons la fonction **labs** qui permet de labelliser tous les éléments possibles de l'aesthétic, ainsi que le titre (*title*), le sous titre (*subtitle*) et le bas de page (*caption*)

```{r fg6_1, echo=T,eval=T,fig.height=5,fig.width=10}
ggplot(ODD_graphique1) +
  geom_point(aes(x = log(Gross_Domestic_Product_GDP),
    y = log(Maternal_mortality_ratio),
    color = Continent)) +
  labs(title = "Mortalité maternelle en fonction du PIB par habitant",
    subtitle = "En 2015",
    x = "PIB",
    y = "Taux de mortalité de la mère \n(pour 100 000 naissances)",
    color = "Les continents",
    caption = "Source : ODD / ONU")
```

À noter qu'il existe plusieurs autres façons de spécifier ces éléments par des couches spécifiques: `ggtitle`, `xlab`, `ylab`,...

## Légende

Les fonctions `guide()` et `guides` permettent de modifier finement la légende.
Les guides peuvent être spécifiés dans chaque scale_* ou dans une instruction `guides`.

```{r fg6_2, echo=T,eval=T,fig.height=5,fig.width=10}
ggplot(ODD_graphique1) +
  geom_point(aes(x = log(Gross_Domestic_Product_GDP),
    y = log(Maternal_mortality_ratio),
    color = Continent)) +
  labs(title = "Mortalité maternelle en fonction du PIB par habitant",
    subtitle = "En 2015",
    x = "PIB",
    y = "Taux de mortalité de la mère \n(pour 100 000 naissances)",
    caption = "Source : ODD / ONU") +
  guides(color = guide_legend(direction = "horizontal",
    order = 1,
    title.position = "top",
    title.hjust = 0.5,
    nrow = 1,
    label.position = "bottom")) +
  theme(legend.position = "bottom")
```

## Annotations

Il est aussi possible de rajouter des annotations de type texte ou autre, par exemple, "à la volée". La fonction `annotate()` va nous permettre de rajouter nos annotations. Ici nous rajoutons une fonction pour rajouter un texte, une autre pour rajouter une flèche.

```{r fg6_3, echo=T,eval=T,fig.height=5,fig.width=10}

ggplot(ODD_graphique1) +
  geom_point(aes(x = log(Gross_Domestic_Product_GDP),
    y = log(Maternal_mortality_ratio),
    color = Continent)) +
  labs(title = "Mortalité maternelle en fonction du PIB par habitant",
    subtitle = "En 2015",
    x = "PIB",
    y = "Taux de mortalité de la mère \n(pour 100 000 naissances)",
    caption = "Source : ODD / ONU") +
  annotate("label",
    x = 11,
    y = 6.5,
    size = 3,
    label = "882 décès \npour 100 000 naissances \nen République centrafricaine",
    color = "white",
    fill = "red") +
  annotate("curve",
    xend = log(333.1885), yend = log(882),
    x = 10.2, y = 6.5,
    curvature = -0.1,
    color = "red",
    arrow = arrow(length = unit(2, "mm"))
  ) +
  theme(legend.position = "bottom")
```


Cette fonction ajoute des *geom* à un graphique, mais contrairement à une fonction *geom* typique, les propriétés des *geom* ne sont pas mappées à partir des variables d'un dataframe, mais depuis des vecteurs que nous lui renseignons. Ceci est utile pour ajouter de petites annotations.
Leur définition est donc assez proche des fonctions *geom*.
