# (PART) Graphiques animés {-}

# Animer ses graphiques ggplot avec gganimate

Le package [gganimate](https://gganimate.com/) permet d'enrichir ggplot avec des fonctionnalités d'animation.

## Produire une animation

Nous allons voir comment animer notre premier graphique sur la répartition des pays en fonction du taux de mortalité et du PIB, en regardant comment celui ci évolue avec les années.

Pour cela, nous partons des même données mais définies pour l'ensemble des années depuis 1990.

```{r gganim_1}
ggplot(data = ODD_graphique_anime) +
  geom_point(aes(x = log(Gross_Domestic_Product_GDP),
    y = log(Maternal_mortality_ratio),
    color = Continent)) +
  labs(title = "Mortalité maternelle en fonction du PIB par habitant",
    subtitle = "En 2015",
    x = "PIB",
    y = "Taux de mortalité de la mère \n(pour 100 000 naissances)",
    caption = "Source : ODD / ONU\n échelle logarithmique")
```

Le graphique précédent est bien sûr illisible, un même pays voit ces données affichées pour toutes les années.
Nous allons utiliser la fonction ***transition_states()*** du package `gganimate` pour lui définir l'année comme la frame de notre graphique animé.


```{r gganim_2,,warning = FALSE,message = FALSE,error=FALSE, cache=TRUE}
anim <- ggplot(data = ODD_graphique_anime) +
  geom_point(aes(x = log(Gross_Domestic_Product_GDP),
    y = log(Maternal_mortality_ratio),
    color = Continent)) +
  labs(title = "Mortalité maternelle en fonction du PIB par habitant",
    subtitle = "En {closest_state}",
    x = "PIB",
    y = "Taux de mortalité de la mère \n(pour 100 000 naissances)",
    caption = "Source : ODD / ONU\n échelle logarithmique") +
  transition_states(states = Year,
    transition_length = 1,
    state_length = 2)
anim
```

***Transition_states()*** peut s'assimiler à la création de facettes, mais qui vont être ensuite utilisées pour créer une animation. Les options permettant de paramétrer cette animation:

- states: le nom de la colonne qui va définir nos états
- transition_length : la durée relative de la transition
- state_length : la durée relative de la pause entre les transitions
- wrap : booléen qui défini si l'animation tourne en boucle ou non.

La variable *closest_state* nous permet d'utiliser ici l'état pour l'afficher en sous-titre.

gganimate possède encore bien d'autres fonctionnalités pour définir son animation, notamment :

- ***ease_aes()*** permet de définir comment le graphique change entre deux états : progression linaire, progression qui accélère entre le début et la fin...

- ***enter_xx()*** et ***exit_xx()*** permette de définir comment les objets apparaissent et disparaissent quand on change d'état.

On peut utiliser gganimate avec des facettes.

```{r gganim_3,warning = FALSE,message = FALSE,error=FALSE,cache=TRUE}
anim_facet <- ggplot(data = ODD_graphique_anime) +
  geom_point(aes(x = log(Gross_Domestic_Product_GDP),
    y = log(Maternal_mortality_ratio),
    color = Continent)) +
  labs(title = "Mortalité maternelle en fonction du PIB par habitant",
    subtitle = "En {closest_state}",
    x = "PIB",
    y = "Taux de mortalité de la mère \n(pour 100 000 naissances)",
    caption = "Source : ODD / ONU\n échelle logarithmique") +
  facet_wrap("Continent") +
  transition_states(states = Year,
    transition_length = 1,
    state_length = 2)
anim_facet
```

## Paramétrer l'animation

La fonction `animate()` permet de paramétrer notre animation. Notamment:
- le moteur de rendu 
- le nombre de frames à créer
- le frame rate
- la durée

Ici par exemple, nous paramétrons le rendu pour supprimer la boucle d'animation (*loop=FALSE*)

```{r  gganim_4,warning = FALSE,message = FALSE,error=FALSE}
animate(anim, renderer = gifski_renderer(file = tempfile(fileext = ".gif"),
  loop = FALSE,
  width = NULL,
  height = NULL)
)
```

## Exporter une animation

La fonction ***anime_save()*** permet de sauvegarder nos animations sous différent format à définir via le moteur de rendu.
Par défaut, elle sauvegarde la dernière animation.

```{r gganim_5,warning = FALSE,message = FALSE,error=FALSE}
anim_save("figures/ma_super_animation.gif")
```

## Exercice 6

A partir du fichier `rpls_aggrege_large.RData`, réaliser un graphique en barre représentant la répartition des DPE par classe (en %).  
Le graphique sera animé par département, uniquement pour ceux de la région Centre-Val de Loire.

Le résultat attendu : 

```{r  gganim_6, eval=T,message=F,warning=F,echo=FALSE, cache=TRUE}
library(dplyr)
library(tidyr)
library(forcats)
library(ggplot2)
library(gganimate)
library(stringr)

rpls <- rpls_aggrege_large %>%
  # Filtre sur la zone de travail souhaitée
  filter(TypeZone == "Départements" & nReg_2017 == "Centre-Val de Loire") %>%
  # Suppression des levels non présents dans la table,
  # ce qui évite de générer des graphes vident pour les départements hors Centre-Val de Loire
  mutate(nDep_2017 = fct_drop(nDep_2017)) %>%
  # Selection des variables nécessaires
  select(nDep_2017, DPE_energie_classe_ABC_pourcent, DPE_energie_classe_D_pourcent,
    DPE_energie_classe_EFG_pourcent, DPE_energie_classe_NA_pourcent) %>%
  # Passage de la table au format long (cf module 2, chapitre 7)
  pivot_longer(-c(nDep_2017), names_to = "variable", values_to = "valeur") %>%
  # Retravail des intitulés pour ne conserver que la classe d'energie ABC/D/EGF/NA
  mutate(variable = str_remove(pattern = "DPE_energie_classe_", variable),
    variable = str_remove(pattern = "_pourcent", variable))

ggplot(data = rpls, aes(x = variable, y = valeur, fill = variable)) +
  geom_col() +
  # definition des couleurs
  scale_fill_manual(values = c("#66CD00", "#FFFF00", "#FF7F00", "#A8A8A8")) +
  # suppression de la legende
  theme(legend.position = "none") +
  # habillage: titre, libellé des axes, Source
  labs(title = "Les DPE dans le parc locatif social",
    subtitle = "En {closest_state}",
    x = "Classe d'énergie",
    y = "%",
    caption = "Source : Répertoire Locatif Social") +
  # création de l'animation
  transition_states(states = nDep_2017,
    transition_length = 1,
    state_length = 5)
```
