# (PART) Dataviz pour le web {-}

# Créer des graphiques et cartes pour le web

## ggiraph

[{ggiraph}](https://davidgohel.github.io/ggiraph/) est un package qui permet de rendre interactif des graphiques `ggplot`. Il permet notamment d'y ajouter des infobulles, 

Ce package rajoute des fonctionnalités à `ggplot2` comme par exemple [geom_bar_interactive()](https://davidgohel.github.io/ggiraph/reference/geom_bar_interactive.html),`geom_line_interactive()`, `geom_point_interactive()`, ... 

Il existe 3 types d'ajout :

- `tooltip`: l'information à afficher dans les infobulles au survol de la souris
- `data_id`: l'identifiant à associer à l'élément (utilisé pour les actions de survol et de clic)
- `onclick`: fonction JavaScript à exéctuer lorsque des éléments sont cliqués 

Le graphique est ensuite produit à l'aide de la fonction `girafe()` sur un objet ggplot.


### Exemple de graphique avec infobulle

Voici un exemple de diagramme barre sur les données de mortalités.

```{r}

gg <- ODD_indicateur311 %>%
  filter(Type_Zone != "Pays",
         Age_group == "All age ranges or no breakdown by age",
         Sex == "Both sexes or no breakdown by sex",
         Location == "Total (national level)",
         is.na(Value_type)
  ) %>%
  filter(Year %in% c(2015)) %>%
  ggplot() +
  geom_col_interactive(aes(x = Country_or_Area_Name,
                           y = Value,
                           fill = Country_or_Area_Name,
                           tooltip = paste(Value, "décès pour 100 000 naissances"))) +
  theme(legend.position = "none",
        title = element_text(size = 8),
        axis.text = element_text(size = 7)) +
  scale_fill_ipsum() +
  coord_flip() +
  labs(title = "Mortalité maternelle sur quelques zones du globe",
       subtitle = "En 2015",
       y = "Taux de mortalité de la mère \n(pour 100 000 naissances)",
       x = "Zone",
       fill = "Zone"
  )

girafe(ggobj = gg, height_svg = 3)
```

L'infobulle peut contenir plusieurs informations. Il est aussi possible d'en changer l'apparence, grâce à différentes options à spécifier dans `opts_tooltip`:

- `offx` / `offy` : pour la position de l'info-bulle par rapport à l'élément
- `css` : pour modifier l'aspect de l'info-bulle.
- `use_fill=TRUE` : pour adapter le fond de l'info-bulle à la couleur de l'élément. 

```{r, fig.width = 3}
gg <- ggplot(data = ODD_graphique2) +
  geom_line(aes(x = Year, y = Value)) +
  geom_point(aes(x = Year, y = Value)) +
  geom_point_interactive(aes(x = Year, y = Value,
                             tooltip = paste(Year, "\n", Value, "décès pour 100 000 naissances"))) +
  labs(title = "Mortalité maternelle sur quelques zones du globe",
       subtitle = "En 2015",
       y = "Taux de mortalité de la mère \n(pour 100 000 naissances)",
       x = "Zone",
       fill = "Zone"
  ) +
  theme_minimal()

girafe(ggobj = gg, height_svg = 3,
       options = list(
         opts_tooltip(css = "background-color:gray;font-style:italic;border-radius:5px;padding:5px;")))
```

Les éléments associés à `data_id` sont animés au survol de la souris. Ces animations sont configurées par les options suivantes:

- `opts_hover` : animation des éléments du graphique
- `opts_hover_inv` : animation sur le reste des éléments du graphique (estomper les autres éléments)
- `opts_hover_key` : animation des éléments de la légende
- `opts_hover_theme` : animation des éléments du thème


```{r}
gg <- ODD_indicateur311 %>%
  filter(Type_Zone != "Pays",
    Age_group == "All age ranges or no breakdown by age",
    Sex == "Both sexes or no breakdown by sex",
    Location == "Total (national level)",
    is.na(Value_type)
  ) %>%
  filter(Year %in% c(2015)) %>%
  ggplot() + geom_col_interactive(aes(x = Country_or_Area_Name,
    y = Value, fill = Country_or_Area_Name,
    tooltip = Value,
    data_id = Value)) +
  theme(legend.position = "none",
    title = element_text(size = 8),
    axis.text = element_text(size = 7)) +
  scale_fill_ipsum() +
  coord_flip() +
  labs(title = "Mortalité maternelle sur quelques zones du globe",
    subtitle = "En 2015",
    y = "Taux de mortalité de la mère \n(pour 100 000 naissances)",
    x = "Zone",
    fill = "Zone"
  )

girafe(ggobj = gg, height_svg = 3,
  options = list(opts_hover(css = "cursor:grab;fill:red;stroke:blue;")))
```


Il existe d'autres options tel que `opts_zoom`, `opts_sizing`, ... 


### Les facettes

`{ggiraph}` est compatible avec la réalisation des graphiques à facette 

```{r Facetteggiraph}
gg <- ODD_indicateur311 %>%
  filter(Type_Zone != "Pays",
    Age_group == "All age ranges or no breakdown by age",
    Sex == "Both sexes or no breakdown by sex",
    Location == "Total (national level)",
    is.na(Value_type)
  ) %>%
  filter(Year %in% c(2000, 2005, 2010, 2015)) %>%
  ggplot() +
  geom_col_interactive(aes(x = Country_or_Area_Name, y = Value, fill = Country_or_Area_Name, tooltip = Value)) +
  theme(legend.position = "none",
    title = element_text(size = 8),
    axis.text = element_text(size = 7)) +
  scale_fill_ipsum() +
  coord_flip() +
  labs(title = "Mortalité maternelle sur quelques zones du globe",
    subtitle = "En 2015",
    y = "Taux de mortalité de la mère \n(pour 100 000 naissances)",
    x = "Zone",
    fill = "Zone"
  ) +
  theme(legend.position = "none") +
  facet_wrap("Year")

girafe(ggobj = gg)
```



## Les cartes Leaflet

Leaflet est au départ un package de cartographie réalisé en javascript. R permet de produire des cartes en exploitant cette librairie.

Ci-dessous un exemple avancé de carte choroplète avec leaflet.

```{r}
data("World")

tt <- World %>%
  rename(Country_or_Area_Code = iso_a3) %>%
  left_join(ODD_indicateur311 %>%
    filter(Age_group == "All age ranges or no breakdown by age",
      Sex == "Both sexes or no breakdown by sex",
      Type_Zone == "Pays",
      is.na(Value_type)) %>%
    group_by(Country_or_Area_Code) %>%
    filter(!is.na(Value)) %>%
    filter(Year == max(Year)))
# création des quantiles de la variable d'intérêt
bins <- quantile(tt$Value, na.rm = T)
# création d'une palette de couleurs associée
pal <- colorBin("YlOrRd", domain = tt$Value, bins = bins)
# création d'un label ad hoc à afficher en surbrillance au passage de la souris sur la carte.
labels <- sprintf(
  "<strong>%s</strong><br/>%g décès pour 100 000 naissance en 2015",
  tt$name, tt$Value
) %>% lapply(htmltools::HTML)

leaflet(tt) %>%
  addPolygons(data = tt,
    fillColor = ~ pal(Value),
    weight = 2,
    opacity = 1,
    color = "white",
    dashArray = "3",
    fillOpacity = 0.7,
    highlight = highlightOptions(
      weight = 5,
      color = "#666",
      dashArray = "",
      fillOpacity = 0.7,
      bringToFront = TRUE),
    label = labels,
    labelOptions = labelOptions(
      style = list("font-weight" = "normal", padding = "3px 8px"),
      textsize = "15px",
      direction = "auto"))
```

Pour réaliser des ronds proportionnels, il va falloir là aussi créer un centroïde de nos polygones.

```{r ronds_prop leaflet, eval = TRUE}
ttc <- st_centroid(tt)

bins <- quantile(ttc$Value, na.rm = T)
pal <- colorBin("YlOrRd", domain = ttc$Value, bins = bins)

carte_rond_proportionnel <- leaflet(ttc) %>%
  addPolygons(data = tt,
    fillColor = "#ffffff",
    opacity = .2,
    color = "white",
    dashArray = "3",
    fillOpacity = 0.7
  ) %>%
  addCircles(data = ttc,
    fillColor = ~ pal(Value),
    radius = ~ 100000 * log2(Value),
    weight = 2,
    opacity = 1,
    color = "white",
    dashArray = "3",
    fillOpacity = 0.7,
    highlight = highlightOptions(
      weight = 5,
      color = "#666",
      dashArray = "",
      fillOpacity = 0.7,
      bringToFront = TRUE),
    label = labels,
    labelOptions = labelOptions(
      style = list("font-weight" = "normal", padding = "3px 8px"),
      textsize = "15px",
      direction = "auto")) %>%
  addLegend("bottomright", pal = pal, values = ~Value,
    title = "Taux de décès des mères à la naissance",
    opacity = 1)

carte_rond_proportionnel
```

## Exporter une sortie html

La fonction `saveWidget()` permet d'exporter une sortie d'un html Widget en html.

```{r, eval = F}
saveWidget(widget = carte_rond_proportionnel, file = "Taux de décès des mères à la naissance.html")
```


## Exercice 7

```{r mod5_exo7, child=charge_exo('m5', 'exo7.rmd'), echo=FALSE}

```