# Exercices et corrections

## Exercice 1  

> A partir des données de la table rpls_aggrege_large (dans extdata/rpls_aggrege_large.RData), 
>
> créer un nuage de point (un point par EPCI, filtre sur la variable TypeZone) entre :
>
> - le % de parc social de moins de 5 ans ('Parc_de_moins_de_5_ans_pourcent'); 
>
> - et le pourcentage de logement avec un DPE ges de classe A, B ou C ('DPE_GES_classe_ABC_pourcent'); 
>
> - et une couleur différente pour distinguer les epci de la région PDL (booléen 'epci_2017_52').

```{r exo_1, eval=T, message=F,warning=F}
ggplot(data = rpls_aggrege_large  %>% 
         filter(TypeZone=="Epci")) + 
  geom_point(aes(x=Parc_de_moins_de_5_ans_pourcent,
                 y=DPE_GES_classe_ABC_pourcent,
                 color=epci_2017_52),
             alpha=.5,
             size=.5 )
```

## Exercice 2 

> Reprendre le nuage de points obtenu à partir des données ODD : taux de mortalité maternelle (Maternal_mortality_ratio) en fonction du produit intérieur brut (Gross_Domestic_Product_GDP) (Chapitre 7.1)
> 
> En modifier le thème :
> 
> - Insérer un titre, de couleur, en gras, centré par rapport au graphe
> - Indiquer la source (ODD) et modifier sa taille
> - Changer les titres des axes et leurs tailles
> - Modifier la couleur de fond du graphe
> - Modifier le type de quadrillage (pointillés)

```{r exo_2, eval=T,message=F,warning=F}
ggplot(ODD_graphique1) +
  geom_point(aes(x=log(Gross_Domestic_Product_GDP),
                 y=log(Maternal_mortality_ratio),
                 color=Continent))+ 
  labs(title="Croisement du PIB avec le taux de mortalité maternelle", 
       y="Taux de mortalité maternelle", x="Produit Intérieur Brut", caption="Source: ODD")+
  theme(plot.title=element_text(size=15, 
                                face="bold", 
                                color="blue",
                                hjust=0.5), 
        plot.caption=element_text(size=15),
        axis.title.x=element_text(size=15),  
        axis.title.y=element_text(size=15),
        panel.background = element_rect(fill = "lightblue",colour = "lightblue",size = 0.5),
        panel.grid.major = element_line( size=0.5,linetype = "dotted"),
        panel.grid.minor = element_line( size=0.5,linetype = "dotted"))
```


## Exercice 3

> En réutilisant le graphe obtenu à l'exercice 1, y rajouter:
> 
> - une palette brewer pour la couleur ;
> 
> - la légende en bas ;
> 
> - des libellés (axes et légende) parlant et un titre.

```{r exo_3, eval=T,message=F,warning=F}
ggplot(data = rpls_aggrege_large  %>% 
         filter(TypeZone=="Epci")) + 
  geom_point(aes(x=Parc_de_moins_de_5_ans_pourcent,
                 y=DPE_GES_classe_ABC_pourcent,
                 color=epci_2017_52),
             size=.7
  )+
  scale_color_brewer(type="qual", palette="Paired",
                     labels=c("Autres Epci","Epci de la région Pays de la Loire"))+
  scale_x_continuous(limits = c(0,40))+
  scale_y_continuous(limits = c(0,80))+
  theme(legend.position = "bottom")+
  labs(title="Répartition des Epci en fonction \nde la part des logements ayant une étiquette A,B,C et de la part du parc récent",
       x="Part du parc de moins de 5 ans",
       y="Part des logements ayant une étiquette A,B,C",
       color="")
```

## Exercice 4

> A partir de la table rpls_aggrege, réaliser une facette sur un diagramme barre avec :
>
> * en variable discrète les régions
> * en variables continues les indicateurs suivants :
>     - % de logements de 3 et 4 pièces
>     - % DPE énergie A,B,C 
>     - % DPE GES A,B,C
>     - % de parc de moins de 5 ans
> * une façon d'identifier la région Pays de la Loire (code region '52')


Pour avoir la liste des modalités dune variable : 

Variables caractères ou factorielles :

```{r exo_4, eval=F,message=F,warning=F}
unique(rpls_aggrege$Indicateur)
```

Variables factorielles :

```{r exo_5, eval=F,message=F,warning=F}
levels(rpls_aggrege$Indicateur)
```

```{r exo_6, eval=T,fig.height=8,fig.width=12,message=F,warning=F, cache=TRUE}
gg <- rpls_aggrege  %>% 
  filter(TypeZone=="Régions",
         Indicateur %in% c("3 et 4 pièces_pourcent",
                           "DPE GES classe ABC_pourcent",
                           "DPE énergie classe ABC_pourcent",
                           "Parc de moins de 5 ans_pourcent")) %>% 
  mutate(Indicateur=fct_recode(Indicateur,
                             `Logements de 3 et 4 pièces`="3 et 4 pièces_pourcent",
                             `Logements avec DPE énergie de classe A,B,C`="DPE énergie classe ABC_pourcent",
                             `Logements avec DPE GES de classe A,B,C`="DPE GES classe ABC_pourcent",
                             `Logements social de moins de 5 ans`="Parc de moins de 5 ans_pourcent"),
         r52=ifelse(Reg_2017=="52", 1, 0.65)) %>% 
  ggplot()+
  #On utilise l'indicatrice de la région Pays de la Loire pour mapper la transparence
  geom_col(aes(x=nReg_2017, y=Valeur, fill=Indicateur, alpha=r52))+
  coord_flip()+
  theme_minimal()+
  scale_fill_ipsum() +
  facet_wrap("Indicateur")+
  theme(legend.position="none")+
  labs(title="mon premier facet", y="En % du parc social",x ="")


  #solution 1 : On définit les valeurs maximum et minimum de transparence que l'on veut voir
  gg + scale_alpha_continuous(range = c(.65, 1))
  
  # solution 2 : On indique via la fonction scale_xx_identity que les valeurs peuvent être utilisées telles quelles
  gg + scale_alpha_identity()

 # solution 3 : On indique via le paramètre rescaler de la fonction scale_alpha_continuous que les valeurs peuvent être utilisées telles quelles
  gg + scale_alpha_continuous(rescaler = ~.x)

```

## Exercice 5

> Produire une carte du Loiret à l'EPCI du taux de logements collectifs dans le parc locatif social.

```{r exo_7, eval=T,message=F,warning=F, cache=TRUE}
tt <- Carte_EPCI_France %>% 
  filter(CODE_DEPT=="45") %>% 
  left_join(rpls_aggrege) %>% 
  filter(Indicateur=="Logements collectifs_pourcent")
ggplot(data=tt)+
  geom_sf(aes(geometry=geometry, fill=Valeur))+
  labs(title="Taux de logements collectifs par EPCI",subtitle="Département du Loiret")+
  theme(
    axis.text.x = element_blank(),
    axis.text.y = element_blank(),
    axis.ticks = element_blank())
```


## Exercice 6

A partir du fichier `rpls_aggrege_large.RData`, réaliser un graphique en barre représentant la répartition des DPE par classe (en %).  
Le graphique sera animé par département, uniquement pour ceux de la région Centre-Val de Loire.

```{r exo_8, eval=T,message=F,warning=F, cache=TRUE}
library(dplyr)
library(ggplot2)
library(gganimate)

rpls <- rpls_aggrege_large %>%   
  #Filtre sur la zone de travail souhaitée
  filter(TypeZone=="Départements" & nReg_2017=="Centre-Val de Loire")%>% 
  #Suppression des levels non présents dans la table, 
  #ce qui évite de générer des graphes vident pour les départements hors Centre-Val de Loire
  mutate(nDep_2017=fct_drop(nDep_2017)) %>% 
  #Selection des variables nécessaires
  select(nDep_2017,DPE_energie_classe_ABC_pourcent,DPE_energie_classe_D_pourcent,
         DPE_energie_classe_EFG_pourcent,DPE_energie_classe_NA_pourcent) %>% 
  #Passage de la table au format long (cf module 2, chapitre 7)
  pivot_longer(-c(nDep_2017),names_to ="variable",values_to ="valeur" ) %>% 
  #Retravail des intitulés pour ne conserver que la classe d'energie ABC/D/EGF/NA
  mutate(variable=str_remove(pattern = "DPE_energie_classe_",variable),
         variable=str_remove(pattern = "_pourcent",variable))

ggplot(data=rpls, aes(x=variable, y=valeur, fill=variable)) +
  # geom_col() + 
  #definition des couleurs
  scale_fill_manual(values=c("#66CD00", "#FFFF00", "#FF7F00", "#A8A8A8"))+
  #suppression de la legende
  theme(legend.position="none")+
  #habillage: titre, libellé des axes, Source
  labs(title="Les DPE dans le parc locatif social",
       subtitle="En {closest_state}",
       x="Classe d'énergie",
       y="%",
       caption="Source : Répertoire Locatif Social")+
  #création de l'animation
  transition_states(states=nDep_2017,
                    transition_length = 1,
                    state_length = 5)

```

## Exercice 7

Reprendre le nuage de point obtenu à partir des données ODD :taux de mortalité maternelle (Maternal_mortality_ratio) en fonction du produit intérieur brut (Gross_Domestic_Product_GDP) (Chapitre 9)

Obtenir ce graphique pour le web avec des infos bulles regroupant le nom du continent, de la zone, le PIB et le taux de mortalité maternelle.
Paramètrer la surbrillance du continent au survol d'élément.

Le résultat attendu :

```{r exo_9, eval=T}

gg <- ggplot(ODD_graphique1) +
  geom_point_interactive(aes(x=log(Gross_Domestic_Product_GDP),
                 y=log(Maternal_mortality_ratio),
                 color=Continent,
                 data_id=Continent,
                 tooltip=paste(Continent,"\n",Parent_Zone_libelle,
                               "\nPIB de",round(Gross_Domestic_Product_GDP,1),
                               "\nun taux de mortalié maternelle de",Maternal_mortality_ratio,
                               "(pour 100 000 naissances)")))+
  scale_color_brewer(type="qual")

girafe(ggobj=gg,height_svg = 3,options=list(opts_hover(css="fill:darkblue;")))
```



## Exercice 8

Produire un tableau du nombre de logements collectifs et individuels (RPLS) par départements en région Centre-Val de Loire.

```{r exo_10, eval=T}
rpls_DEP_R24  <- rpls_aggrege_large %>% 
  filter(TypeZone %in% c("Départements","Régions"),nReg_2017=="Centre-Val de Loire") %>% 
  arrange(TypeZone,Zone) %>%
  select(Zone,Logements_collectifs,Logements_individuels)%>% 
  setNames(c("Zone","Nombre de logements collectifs","Nombre de logements individuels")) %>% 
  kable("html",caption="Chiffres clés RPLS") %>%
  kable_styling(bootstrap_options = c("striped", "hover")) %>% 
  row_spec(7, bold = T, color = "white", background = "grey")
rpls_DEP_R24
```
